【裁判字號】    89,訴,1124
【裁判日期】    891002
【裁判案由】    侵權行為損害賠償
【裁判全文】
臺灣臺南地方法院民事判決  八十九年訴字第一一二四號
    原      告  甲○○
                丁○○
    被      告  乙○○
                              .
                賴亭安即賴秀鳳.
                              .
                丙○○        .
                              .
右當事人間請求損害賠償事件，經原告向本院刑事庭提起附帶民事訴訟，經裁定移送
民事庭審理，本院判決如左：
    主      文
被告賴亭安、丙○○應連帶給付原告甲○○、丁○○各新台幣伍仟元，並均自民國八
十九年四月八日起至清償日止，按週年利率百分之五計算之利息。
被告乙○○、賴亭安應連帶給付原告丁○○新台幣伍萬元，及自民國八十九年四月八
日起至清償日止，按週年利率百分之五計算之利息。
原告其餘之訴駁回。
訴訟費用由被告賴亭安、丙○○連帶負擔百分之二；被告乙○○、賴亭安連帶負擔百
分之五；餘由原告負擔。
本判決原告勝訴部分於原告甲○○以新台幣壹仟捌佰元、原告丁○○以新台幣壹萬玖
仟元供擔保後，得假執行。但於假執行程序實施前，如被告賴亭安以新台幣伍仟元為
原告二人、被告乙○○、賴亭安以新台幣伍萬元為原告丁○○供擔保後，得免為假執
行。
原告其餘假執行之聲請駁回。
    事      實
甲、原告方面：
一、聲明：
  (一)被告賴亭安、丙○○應連帶給付原告甲○○新台幣二十萬元，原告丁○○二十萬
    元，並均自附帶民事訴訟起訴狀繕本送達翌日起至清償日止，按週年利率百分之
    五計算之利息。
  (二)被告賴亭安、乙○○應連帶給付原告丁○○一百萬元，並自附帶民事訴訟起訴狀
    繕本送達翌日起至清償日止，按週年利率百分之五計算之利息。
  (三)願供擔保，請准宣告假執行。
二、陳述：
  (一)被告賴亭安（即賴秀鳳）、丙○○於八十六年十月九日凌晨二時三十分許，夥同
    另二名成年男子開車赴丁○○位於高雄市○○路一百七十五號之住處，由丙○○
    向丁○○之夫甲○○恐嚇稱：如不還錢予賴秀鳳，有二條路讓渠等走，其一是幫
    伊做生意，二、三次即可賺新台幣三百多萬元還錢，其二則是死路一條等加害生
    命之事，致生危害於丁○○及甲○○之安全，使原告二人因而心生畏懼。又乙○○與賴亭安係夫妻，於八十七年十月七日下午四時三十分許，在台南市○○○街
    一百九十巷四十七號渠等之住處，亦因前開債務糾紛與丁○○發生衝突，乙○○
    與賴亭安竟共同傷害原告丁○○，先由賴亭安徒手毆打丁○○，其後乙○○復持
    椅子毆打丁○○，使丁○○因而受有後枕皮下浮腫、右臉瘀傷併眼周浮腫、右上
    臂及雙手擦傷等傷害，案經檢察官提起公訴，並經鈞院及台灣高等法院台南分院
    判決處被告有罪確定在案，被告對於原告所受之侵害，應分別負連帶責任。
  (二)按不法侵害他人之身體、健康、名譽、自由、信用、隱私、貞操，或不法侵害其
    他人格法益而情節重大者，被害人雖非財產上之損害，亦得請求賠償相當之金額
    ，民法第一百九十五條第一項前段分別定有明文。故前述人格權受侵害時，除財
    產上具體損害可資請求賠償外，被害人對於非財產精神上之損害，亦可請求賠償
    。又按上開民法第一百九十五條第一項前段規定之不法侵害他人之自由，固不以
    剝奪他人之行動或限制其行動自由為限，即以強暴、脅迫之方法，影響他人之意
    思決定，或對其身心加以威脅，使生危害，亦包括在內（最高法院八十一年台上
    字第二四六二號判決參照）。被告前述恐嚇原告二人、傷害原告丁○○身體之行
    為，造成原告自由、身體、健康之傷害，爰請求被告連帶賠償金額如下：
    １、恐嚇部分：請求被告賴亭安、丙○○連帶賠償原告非財產上損害各二十萬元。
    ２、傷害部分：被告賴亭安、乙○○共同傷害原告丁○○，造成原告頭上、左上
        臂各一處凹陷，至今左手常發麻，無處施力，頭部亦有麻感，晚上經常失眠
        ，情緒容易暴躁，請求賠償非財產上損害一百萬元。
三、證據：提出台灣台南地方法院檢察署八十八年偵緝字第一零八八號起訴書、本院
    八十九年易字第四三○號刑事判決、台灣高等法院台南分院八十九年上易字第一
    ○四四號刑事判決、診斷證明書、土地及建物所有權狀、醫療費用收據、聘書等
    為證。
乙、被告方面：
壹、被告賴亭安、乙○○方面：
一、聲明：
  (一)原告之訴及假執行之聲請均駁回。
  (二)願供擔保，請准宣告免為假執行。
二、陳述：
  (一)被告賴亭安未恐嚇原告，是原告沒還錢，才去向原告要，被告也沒有打原告丁○○。
  (二)被告乙○○雖傷害被告丁○○，但原告係故意引被告乙○○動手，因那天兩造在
    電話中口角，然後原告來被告乙○○家，以言語侮辱被告乙○○才動手，當初原
    告欠被告六百萬元，吵架時還欠三百多萬元，本來說好每月要還三萬元，但是原
    告也沒有還。
貳、被告丙○○方面：
    被告未於言詞辯期日到場，亦未提出書狀作何聲明或陳述。
丙、本院依職權向財政部台灣省南區國稅局函調原告及被告之財產歸戶資料。另依職
    權函閱八十八年度偵字第一三八五五、偵緝字第一○八八、一○九九號被告恐嚇
    、傷害案件歷審案卷（包括上開偵查卷、本院八十九年度易字第四三○號刑事卷
    、八十九年上易字第一○四四號卷）
    理      由
一、本件被告丙○○未於言詞辯論期日到場，核無民事訴訟法第三百八十六條各款所
    列情形，爰依原告之聲請，由其一造辯論而為判決。
二、原告起訴主張被告賴亭安（即賴秀鳳）、丙○○於八十六年十月九日凌晨二時三
    十分許，夥同另二名成年男子開車赴原告丁○○住處，向原告二人恐嚇稱如不還
    錢，有二條路讓渠等走，其一是幫伊做生意，二、三次即可賺新台幣三百多萬元
    還錢，其二則是死路一條等加害生命之事，致生危害於丁○○及甲○○之安全，
    使原告二人因而心生畏懼。又於八十七年十月七日下午四時三十分許，在台南市
    ○○○街一百九十巷四十七號被告乙○○、賴亭安之住處，因前開債務糾紛與原
    告丁○○發生衝突，先由被告賴亭安徒手毆打丁○○，其後被告乙○○復持椅子
    毆打原告丁○○，使原告丁○○因而受有後枕皮下浮腫、右臉瘀傷併眼周浮腫、
    右上臂及雙手擦傷等傷害，爰依侵權行為之法律關係，請求被告連帶賠償原告非
    財產損害恐嚇部分各二十萬元、傷害部分賠償原告丁○○一百萬元。
    被告則以：被告賴亭安未恐嚇原告，是原告沒還錢，才去向原告要，被告也沒有
    打原告丁○○。被告乙○○雖傷害被告丁○○，但係原告故意引被告乙○○動手
    ，因當日兩造在電話中口角，然後原告來被告乙○○家，以言語侮辱被告乙○○
    才動手，當初原告欠被告六百萬元，吵架時還欠三百多萬元，本來說好每月要還
    三萬元，但是原告也沒有還等語，資為抗辯。
三、原告主張因債務問題，被告賴亭安協同丙○○及另二名成年男子至原告住處，恐
    嚇原告如不還錢，有二條路讓渠等走，其一是幫伊做生意，二、三次即可賺新台
    幣三百多萬元還錢，其二則是死路一條等語，使其心生恐懼，致生危害於安全。
    又原告丁○○於八十七年十月七日至被告乙○○、賴亭安住處，亦因債務問題發
    生糾紛，被告賴亭安、乙○○先後徒手、以椅子毆打原告丁○○，致丁○○受有
    後枕皮下浮腫、右臉瘀傷併眼周浮腫、右上臂及雙手擦傷等傷害之事實，經檢察
    官提起公訴，並經本院八十九年度易字第四三○號判決被告乙○○、賴亭安傷害
    部分處罰金一千元、被告賴亭安、丙○○恐嚇危害安全部分罰金一千元、三千元
    經上訴台灣高等法院台南分院判決除被告丙○○部分撤銷改判罰金一千五百元外
    ，其餘上訴駁回確定之事實，業經本院調閱上開卷證核對無誤，被告賴亭安雖抗
    辯並未出手傷害及恐嚇原告等語，惟據證人即原告甲○○之母辜林淑婉於檢察官
    偵查中證稱被告賴亭安、丙○○確有至原告家中討債，並說給二條路走等語（八
    十八年偵字第一○一三號卷二月二十四日訊問筆錄），證人徐秀雲即在場人結證
    稱被告乙○○先動手打魏、後來賴女也動手等語（八十八年偵緝字第一○九九號
    偵查卷十頁），參以被告丙○○、賴亭安於偵查中亦自承曾至原告住處催討債務
    ，被告乙○○、賴亭安亦自曾有毆打原告情事，原告丁○○所受之傷附有診斷證
    明書在卷可憑，足認被告丙○○、賴亭安確有恐嚇原告二人、被告乙○○、賴亭
    安毆打原告丁○○之事實，被告辯稱：未恐嚇及傷害云云，不足採信。又本院八
    十九年度易字第四三○號刑事判決、台灣高等法院台南分院八十九年上易字第一
    ○四四號判決亦均同此認定，堪認原告主張被告等人所為恐嚇、傷害等情為真實
    。
四、按因故意或過失，不法侵害他人之權利者，負損害賠償責任；數人共同不法侵害
    他人之權利者，連帶負損害賠償責任；不法侵害他人之身體、健康、名譽、自由
    、信用、隱私、貞操，或不法侵害其他人格法益而情節重大者，被害人雖非財產
    上之損害，亦得請求賠償相當之金額，民法第一百八十四條第一項前段、第一百
    八十五條第一項前段、第一百九十五條第一項前段分別定有明文。又按上開民法
    第一百九十五條第一項前段規定之不法侵害他人之自由，固不以剝奪他人之行動
    或限制其行動自由為限，即以強暴、脅迫之方法，影響他人之意思決定，或對其
    身心加以威脅，使生危害，亦包括在內（最高法院八十一年台上字第二四六二號
    判決參照），經查本件被告丙○○、賴亭安以上開恐嚇言語致原告二人心生畏怖
    ，危害原告之安全，自屬不法侵害原告之自由，殆無疑義。另被告乙○○、賴亭
    安毆打原告丁○○成傷，應屬不法侵害原告之身體，是以，原告主張因被告上開
    不法侵害行為致其精神受有痛苦，請求被告連帶給付非財產上損害賠償，於法自
    無不合。本院審酌本件兩造係因鑽石買賣之貨款而起糾紛，原告尚積欠被告乙○○、賴亭安三百萬餘元債務，被告賴亭安、丙○○因催討債務事宜，始對原告施
    以恐嚇；原告丁○○因處理上開債務，至被告乙○○、賴亭安家中，並出言刺激
    被告乙○○、賴亭安，被告二人遂出手毆打原告丁○○等情，有台南地檢署八十
    八年偵字第一○一三號偵查卷內偵訊筆錄及證人徐秀雲、曹金成之證言可參，原
    告甲○○現為記者、有不動產，原告丁○○原經營珠寶店，被告名下無財產，被
    告乙○○從事金飾工作，月入四萬元，被告賴亭安從事服務業，一天收入一千多
    元，原告丁○○被毆打後，頭部、手臂各有一處凹陷，且曾住院治療四日，其所
    受精神損害程度之輕重等情，認恐嚇部分原告各請求被告賴亭安、丙○○連帶賠
    償非財產上損害五千元、傷害部分原告丁○○請求被告乙○○、賴亭安連帶賠償
    非財產上損害五萬元，及均自起訴狀繕本送達翌日起即八十九年四月八日起至清
    償日，按週年利率百分之五計算之利息範圍內為有理由，應予准許，逾此範圍則
    嫌過高，不應准許。
五、兩造陳明願供擔保，聲請宣告假執行及免為假執行，就原告勝訴部份，核無不合
    ，爰分別酌定相當擔保金額准許之，至於原告敗訴部分，其假執行之聲請亦失所
    依附，應併予駁回。
六、據上論結，本件原告之訴，為一部有理由，一部無理由，依民事訴訟法第三百八
    十五條第一項、第七十九條但書、第三百九十條第二項、第三百九十二條，判決
    如主文。
中      華      民      國    八十九    年      十      月      二      日
                                臺灣臺南地方法院民事第一庭
~B法      官  蔡孟珊
右為正本係照原本作成。
如對本判決上訴，須於判決送達後廿日內向本院提出上訴狀。
中      華      民      國    八十九    年      十      月      四      日
~B法院書記官  秦建華


司法院資訊處製作；財團法人民間司法改革基金會備份。
